【裁判字號】    94,交聲,1336
【裁判日期】    950209
【裁判案由】    違反道路交通管理處罰條例聲明異議
【裁判全文】
臺灣臺北地方法院交通事件裁定        94年度交聲字第1336號
異  議  人
即受處分人  乙○○
上列異議人即受處分人因違反道路交通管理處罰條例案件，對於
臺北市交通事件裁決所民國94年12月21日所為下列二處分（原處
分案號：(一)北市裁二字第裁22-AEB713981號；(二)北市裁二字第裁
22-AEB713982號）聲明異議，本院裁定如下：
    主  文
異議均駁回。
    理  由
一、按汽車駕駛人，行經有燈光號誌管制之交岔路口闖紅燈者，
    處新臺幣（下同）1 千8 百元以上5 千4 百元以下罰鍰；次
    按汽車駕駛人，駕駛汽車有違反本條例之行為，經交通勤務
    警察或依法令執行交通稽查任務人員制止時，不聽制止或拒
    絕停車接受稽查而逃逸者，除按各該條規定處罰外，處3 千
    元以上6 千元以下罰鍰，道路交通管理處罰條例第五十三條
    、第六十條第一項分別定有明文。且汽車駕駛人，違反道路
    交通管理處罰條例第六十條第一項、第五十三條規定者，除
    依原條款處罰鍰外，並各記違規點數1 點、3 點，同條例第
    六十三條第一項第一款、第三款亦定之甚明。此外，逕行舉
    發違反道路交通管理事件，經汽車所有人依通知單之應到案
    日期前到案，並告知違規駕駛人姓名、身分證統一編號及住
    址者，處罰機關應即另行通知違規駕駛人到案依法處理；逾
    應到案日期，處罰機關應依道路交通管理處罰條例第八十五
    條第三項規定處罰該汽車所有人，違反道路交通管理事件統
    一裁罰基準及處理細則第二十四條亦定有明文。易言之，如
    汽車駕駛人在道路上闖紅燈，為警當場攔停者，處罰機關固
    應對該汽車駕駛人為處罰；惟若舉發機關並非當場對該汽車
    攔停，而係依道路交通管理處罰條例第七條之二第一項第一
    款、第四款「汽車駕駛人之行為有左列情形之一，當場不能
    或不宜攔截製單舉發者，得對汽車所有人逕行舉發處罰：一
    闖紅燈．．四不服從指揮稽查而逃逸」規定逕行舉發者，此
    際舉發機關依同條第二項規定，應對汽車所有人製單舉發。
    然如經舉發之汽車所有人於舉發通知單上所載之應到案日期
    前到案，並告知違規駕駛人姓名、身分證統一編號及住址者
    ，處罰機關應即另行通知違規駕駛人到案依法處理；如汽車
    所有人未於應到案日期前到案或雖於應到案日期前到案，而
    未告知處罰機關實際之違規駕駛人者，處罰機關仍應依道路
    交通管理處罰條例第八十五條第三項「本條例關於車輛駕駛
    人之處罰，如應歸責於車輛所有人者，處罰車輛所有人。」
    規定，對汽車所有人加以處罰。
二、本件異議人即受處分人乙○○所有之車牌號碼3197-EF 號自
    小客車於94年10月16日下午4 時40分許，行經臺北市○○○
    ○○路口時，闖越紅燈右轉行駛，經適在該路口執勤之臺北
    市政府警察局文山第一分局分局萬芳派出所警員甲○○及替
    代役男莊子瑋發覺，並鳴笛及以指揮棒攔車示意停車受檢，
    然該車駕駛人未停車接受稽查而逃逸，警員乃將車號、顏色
    及廠牌記下，經返回派出所內比對電腦資料無誤後，依道路
    交通管理處罰條例第五十三條、第六十條第一項規定，對於
    汽車所有人乙○○逕行舉發。嗣受處分人雖於應到案日期前
    以該車非由其駕駛為由提出申訴，惟並未告知違規駕駛人姓
    名、身分證統一編號及住址；且經原舉發機關調查結果，仍
    認受處分人所有上開車輛確有如上違規情事，原處分機關乃
    於94年12月21日以北市裁二字第裁22-AEB713981號、第裁22
    -AEB713982號裁決書分別裁處受處分人新臺幣2 千7 百元及
    3 千元，並各記違規點數3 點及1 點。
三、訊據受處分人固坦承上開車牌號碼3197-EF 號自小客車，為
    其所有，惟辯稱：不會開車，更無駕照；本件舉發既無照片
    為憑、亦無駕駛人簽名為據，恐無證據足以證明；再者，員
    警以肉眼目視方式假設其違規，有可能出錯，為此聲明異議
    云云。經查，本件業據證人即舉發警員甲○○於本院調查時
    具結證稱：「當時是依照勤務分配表擔任巡邏勤務，於16時
    20分到指定之路檢點即萬芳捷運站前路檢，大概到16時40分
    時，有一輛自小客車中華牌紅色車號3197-EF 違規紅燈右轉
    ，當時我跟替代役男莊子瑋上前攔檢，我們是在該車的正前
    方，有鳴笛跟拿指揮棒，車上駕駛好像看到我們就加速逃逸
    ，返所後依道路交通管理處罰條例逕行告發。（問：你們當
    時看到車子違規時有無當場輸入電腦查詢？）當場是紀錄車
    號顏色和廠牌，返回派出所後查證電腦無誤，才開單告發。
    」（見95年1 月20日訊問筆錄）等語明確，而交通警員製單
    舉發違反道路交通管理處罰條例所列之違規事實，本質上為
    行政處分，係公務員基於職務上權力，依法就特定之具體事
    件所為具有公法上效果之單方行政行為，基於公務員為公法
    上行為具有公信力之原則，該行政處分當可被推定為真正，
    其據以依法處分之事實認定亦為真正無誤，本此公信原則，
    乃立法者賦予行政機關制定違反道路交通事件統一裁罰標準
    及處理細則，使勤務警員得當機處分以達其維護交通秩序、
    安全之行政目的，反之，若謂公務員一切行政行為均需預留
    證據以證其實，則國家行政勢必窒礙難行，據此，刑事訴訟
    法就犯罪證據有關之規定中與屬行政秩序罰之交通違規裁罰
    本質不合之部分，自不在準用之列，從而，異議人既未就執
    勤警員之舉發有誤提出相關證據以供調查，本院經查亦無任
    何證據足資證明其有捏造事實違法取締之情事，則執勤警員
    本其維護交通秩序、安全職責所為之舉發，自應受到合法、
    正確之推定，其證言自得採為佐證。此外，並有臺北市政府
    警察局文山第一分局員警工作紀錄簿、萬芳派出所勤務分配
    表在卷可稽，本件異議人所有上開車牌號碼3197-EF 號自小
    客車確有於上揭時、地違規紅燈右轉，並於警員攔停時拒絕
    受檢加速逃逸等情，實堪認定。再者，本件係依道路交通管
    理處罰條例第七條之二第一項第一款、第四款規定逕行舉發
    ，駕駛人本無以簽收舉發知單；且此種違規，泰半事出突然
    ，執勤警員顯無從即時以照相方式採證，既經警員當場記明
    違規車輛之車號、顏色、廠牌，並於返所後即以電腦查證無
    誤後始行告發，異議人猶未據任何證據指摘警員肉眼目視可
    能有誤云云，殊無可採。
四、綜上，受處分人所有之前開自小客車確有上述違規事實，業
    據本院認定如前。至受處分人雖於應到案日期前以該車非由
    其駕駛為由提出申訴，惟並未告知違規駕駛人姓名、身分證
    統一編號及住址，亦有其陳述書在卷可稽，從而，原處分機
    關依道路交通管理處罰條例第五十三條、第六十條第一項、
    第六十三條第一項第一款、第三款（原處分誤引第一款）及
    違反道路交通管理事件統一裁罰基準及處理細則所訂之違反
    道路交通管理事件統一裁罰基準表之規定分別裁處受處分人
    2 千7 百元及3 千元之罰鍰，並各記違規點數3 點、1 點，
    核無違誤，異議人之異議均無理由，爰予駁回。
據上論斷，應依道路交通案件處理辦法第十九條，裁定如主文
。
中    華    民    國    95    年    2     月    9     日
                          交通法庭
                                    法  官  王幸華
以上正本證明與原本無異
如不服本裁定應於送達後5日內向本院提出抗告狀
                                    書記官  陳泰寧
中    華    民    國    95    年    2     月    9     日


司法院資訊處製作；財團法人民間司法改革基金會備份。
